【裁判字號】    97,易,1524
【裁判日期】    970620
【裁判案由】    妨害名譽
【裁判全文】
臺灣臺北地方法院刑事判決      九十七年度易字第一五二四號
公  訴  人  臺灣臺北地方法院檢察署檢察官
被      告  乙○○
選任辯護人  鄭昱廷律師
            莫詒文律師
上列被告因家庭暴力罪之妨害名譽案件，經檢察官聲請以簡易判
決處刑（九十七年度偵字第五八九五號），本院認不宜以簡易判
決處刑（九十七年度簡字第一七七六號），改依通常程序審理，
本院判決如下：
    主  文
乙○○公然侮辱人，處拘役肆拾日，如易科罰金，以新臺幣壹仟
元折算壹日。
    事  實
一、乙○○與丙○○前係婆媳，屬家庭暴力防治法第三條第三款
    所定之家庭成員，乙○○於民國九十六年十二月二十四日上
    午（檢察官聲請簡易判決處刑書誤載為下午）九時三十分許
    ，為其子與丙○○離婚之事，前往臺北市○○區○○路一五
    六號丙○○辦公處所之一樓咖啡廳與之協調，二人溝通未果
    ，乙○○因不滿丙○○至一樓大廳櫃檯處，要求警衛甲○○
    請其離開，否則報警處理，竟萌生公然侮辱之犯意，在不特
    定人皆可出入得共見共聞之上址辦公大樓櫃檯處，公然接續
    以「惡毒」、「不要臉」等言詞辱罵丙○○，足以貶損丙○○之社會評價。
二、案經丙○○訴由臺北市政府警察局松山分局報請臺灣臺北地
    方法院檢察署檢察官偵查聲請以簡易判決處刑，本院認不宜
    以簡易判決處刑，改依通常程序審理。
    理  由
壹、證據能力方面：
    本院資以認定本案犯罪事實之非供述證據（詳後述），查無
    違反法定程序取得之情形，依刑事訴訟法第一百五十八條之
    四反面規定，洵具證據能力，合先敘明。
貳、實體方面：
一、訊據被告乙○○固坦承於上揭時、地口出「惡毒」、「不要
    臉」等語，惟矢口否認有何公然侮辱犯行，辯稱：當時前址
    辦公大樓一樓咖啡廳，僅有伊與告訴人丙○○二人，大廳櫃
    檯處又設有管制，並非不特定人可自由進出之場所，且伊當
    日係基於關心及勸和之心態前去找告訴人，對告訴人縱有情
    緒上之言語，此乃基於遭受言語攻擊之不滿而為之表達，並
    無公然侮辱之主觀犯意云云。經查：
  (一)前揭事實，業經告訴人於本院審理結證：當天我與被告在臺
    北市○○區○○路一五六號我辦公的大樓一樓咖啡廳見面，
    談論我與她兒子間關於離婚及訴訟進行之事，當時尚有十至
    二十人左右在該處用餐，我不斷陳述該案已進入司法程序，
    請被告不要在我上班時間打擾我，後來我起身離開要回辦公
    室，被告一直拉著我，並大聲說我有認識黑道，還請黑道去
    找她，但此並非事實，因我公司上班時間嚴禁私人訪客，所
    以我在經過大廳櫃檯要去搭乘電梯時，告訴櫃檯的警衛甲○○說，以後不要再讓被告到公司來，被告離開時，就邊走邊
    大聲罵我「惡毒」、「不要臉」等語綦詳（見本院卷第二十
    三頁）。
  (二)證人即警衛甲○○於本院審理時亦證稱：當天我在臺北市○○區○○路一五六號辦公大樓一樓櫃檯處，負責迎賓及管制
    人員進出，但我們辦公大樓有地下停車場，此部分是外人可
    以自由進出的，所以實際上無法管制到每個人進出，我在大
    廳櫃檯處，可以看到一樓附設咖啡廳的位置，當時咖啡廳除
    了被告與告訴人外，還有其他人，我在櫃檯處就聽到被告與
    告訴人在咖啡廳的爭吵聲，後來告訴人走到櫃檯，被告跟隨
    在後，告訴人就請我以後不要再讓被告進來，印象中她們有
    提到找黑道這類的話，斯時她們講話的聲音比正常人講話大
    聲，我只怕她們打起來，至於她們講話的內容，我沒有注意
    等語明確（見本院卷第三十一頁至第三十五頁）。
  (三)本院於九十七年五月三十日當庭勘驗告訴人於偵查中所提出
    之錄音光碟，勘驗結果與證人即告訴人，及警衛甲○○上開
    證述互核相符，茲將與本案相關內容節錄於下：
    告訴人：如果妳再來的話我馬上請警察，我馬上叫警察。
    被  告：不是，奕甄，我沒有騷擾妳。
    告訴人：就進入法律程序了。
    被  告：我跟妳講，奕甄。
    告訴人：已經進入法律程序了。
    被  告：今天不是‧‧‧
    告訴人：請妳不要打擾我。
    被  告：我沒有，我沒有打擾妳，我只是要跟妳講。
    告訴人：我不想，現在已經進入法律程序了。
    被  告：奕甄，我跟妳講，今天我們‧‧‧
    告訴人：已經沒有什麼好談了，因為你們的立場就是只有為
            了他，已經進入法律程序了，沒有什麼好談，不要
            占用我的時間，也不要再騷擾我的家人，妳這樣證
            據又多加一條。
    被  告：奕甄，妳這樣子，我還把妳當作媳婦在看耶！
    告訴人：不要，不要，用不著。
    被  告：我跟妳講，我不能說為了這件事情，你們兩個都變
            成這樣。
    告訴人：請她出去，以後請她不要再來這裡。
    甲○○：啊！
    被  告：先生，我是她的婆婆，她還這樣對我說話。
    告訴人：好不好，那我要報警。
    被  告：你報警好了，因為我沒有騷擾到她，我只是跟她說
            ，我要跟妳講一下話。
    告訴人：那妳造成我工作的不便啊，那妳造成我工作不便啊
            ，妳侵犯我的隱私耶！我要工作耶！
    被  告：我今天沒有要打擾妳，我只是要探望妳。
            奕甄，我是妳媽媽，妳這樣子對待我，奕甄，我是
            妳媽媽耶，妳為什麼要對媽媽這樣子？
    告訴人：不需要，不需要，我報警。
    被  告：你報警好了。
    甲○○：小姐，不好意思。
    被  告：她叫我到樓下等她，我就到樓下等她，我現在等她
            ，對不對，她竟然說要報警，我到樓上去，我只是
            說我要跟她講句話，他們就說請妳到樓下去等她，
            我就到樓下，我叫了一杯咖啡，現在她竟然講說要
            報警。
    告訴人：可以了嗎？話講完了嗎？
    被  告：不是！奕甄！
    告訴人：所以妳要在這邊跟我鬧什麼呢？
    被  告：我沒有跟你鬧。
    告訴人：警衛，麻煩一下。
    甲○○：小姐‧‧‧
    被  告：我講話都很小聲是她講話很大聲。
            因為她把我兒子的錢都捲款逃走，她怎麼可以說是
            我來騷擾她的，我可以到警察局，我們都到警察局
            去講好了。
    甲○○：因為我們這個大樓，講難聽點也是‧‧‧所以我們
            ‧‧‧
    被  告：因為她會去叫黑道來騷擾我，她會叫黑道來找我。
    告訴人：妳兒子才是找兩個黑道來找我，我根本沒有認識黑
            道。
    被  告：我兒子才沒有認識黑道，我也不認識黑道。
            奕甄，我是妳媽媽，我從國外回來，我來看妳一下
            而已，為什麼要這樣子？
    告訴人：妳不用假惺惺了。
    被  告：妳也不用這樣子對我這麼惡毒好不好？
    告訴人：現在已經進入法律程序了。
    被  告：妳結婚兩三年從來沒有打過電話給我。
    甲○○：小姐等一下，因為這個是妳們是‧‧‧現在因為可
            能不方便，我看妳們私底下要怎麼樣講的話‧‧‧
            辦公大樓。
    被  告：奕甄，妳不用跟我講沒有關係，但是妳自己會良心
            不安。
    告訴人：妳也會良心不安。
    被  告：我沒有良心不安。
    告訴人：妳的兒子在欺負我，對我那麼殘忍。
    被  告：妳自己對他把錢財通通拿走，妳把房子也弄掉，車子
            也弄掉，妳為什麼，我可以不用跟妳講。
    告訴人：你幫我打給中山分局。
    被  告：妳去講好了，因為妳那麼惡毒你會遭到報應的。
    告訴人：妳喔，妳自己才會呢。
    被  告：妳這麼惡毒，這麼惡毒，這麼不要臉。
  (四)按刑法分則中「公然」二字之意義，祇以不特定人或多數人
    得以共見共聞之狀況為已足，且公然侮辱罪，祗須侮辱行為
    足使不特定人或多數人得以共見共聞，即行成立（司法院院
    字第二○三三號、院字第二一七九號解釋參照）。觀諸被告
    提出之現場照片（見本院卷第十五頁），警衛甲○○所處之
    櫃檯係位於一樓大廳附設咖啡廳旁通道，與前方辦公大樓之
    大門，及後側電梯搭乘處相通，且該辦公大樓係不特定人皆
    可出入之場所，該辦公大樓一樓大廳所附設之咖啡廳又係開
    放空間，可看見櫃檯，此據證人甲○○結證在卷（見本院卷
    第三十二頁至第三十三頁、第三十五頁），再細觀案發時監
    視錄影器翻拍照片（見臺灣臺北地方法院檢察署九十七年度
    偵字第五八九五號偵查卷第十二頁至第十六頁），案發時除
    被告、告訴人及證人甲○○外，尚有他人在該櫃檯處，或行
    經該通道，足見警衛甲○○所在一樓大廳櫃檯處，要屬不特
    定人皆可出入得共見共聞之場所無訛。是被告辯稱：該大廳
    櫃檯處並非不特定人可自由進出之場所云云，不足採信。
  (五)被告向告訴人所陳「惡毒」、「不要臉」等語，依社會通念
    ，均係足以貶損他人之社會評價及尊嚴，為輕蔑他人、使人
    難堪之詞，顯屬侮辱之言語，且本案案發地點為被告上址辦
    公處所櫃檯處，係屬不特定人皆可出入得共見共聞之場所，
    已如前述，參以案發時被告與告訴人說話之音量較一般正常
    人講話大聲，該咖啡廳又尚有其他客人，此據證人甲○○結
    證在卷（見本院卷第三十五頁、第三十一頁至第三十二頁）
    ，被告復自承：當時有看見工人在清潔經過該處等語（見本
    院卷第三十六頁），足見被告以上揭足以貶抑告訴人人格之
    言詞辱罵告訴人時，顯已為當時在場之多數人所共見共聞，
    自屬公然之狀態無訛，且因該語詞造成告訴人名譽之貶抑，
    縱如被告所辯，係因與告訴人言語不合所為之情緒抒發，然
    此類侮辱言語，若於不特定人皆可出入得共見共聞之場所為
    之，已足貶損他人之社會評價，致輕蔑他人、使人難堪，被
    告有公然侮辱告訴人之主觀犯意甚明。是被告辯稱：伊無公
    然侮辱之主觀犯意云云，要非可採。
  (六)綜上所述，被告辯解，顯係卸責之詞，殊無可取。本案事證
    明確，被告公然侮辱犯行，洵堪認定，應予依法論科。
  (七)至於辯護人聲請鑑定告訴人於偵查中提出之錄音光碟是否經
    過剪接，然經本院於九十七年五月三十日當庭勘驗該錄音光
    碟後，勘驗結果告訴人、被告與甲○○對話內容前後語義連
    貫，應無剪接之情，且本院認本案事證已臻明確，無再予鑑
    定之必要，附此敘明。
二、查被告與告訴人前係婆媳，此為被告與告訴人一致陳明在卷
    （見本院卷第九頁反面至第十頁、第二十二頁），屬家庭暴
    力防治法第三條第三款所定之家庭成員。核被告所為，係犯
    刑法第三百零九條第一項公然侮辱罪，且屬家庭暴力防治法
    第二條第二款所稱家庭暴力罪，檢察官聲請簡易判決處刑書
    書漏未論以上開罪名，核屬疏漏，應予補充。被告辱罵告訴
    人「惡毒」、「不要臉」等語，係於密接之時間內，在同一
    地點為之，侵害同一法益，各行為之獨立性極為薄弱，依一
    般社會健全觀念，在時間差距上，難以強行分開，在刑法評
    價上，應視為數個舉動之接續施行，合為包括之一行為予以
    評價，為接續犯（最高法院八十六年臺上字第三二九五號判
    例參照）。爰審酌被告與告訴人因溝通未果，竟口出惡言侮
    辱告訴人，犯罪情節非輕，且犯罪後未能深刻反省事件始末
    及坦承過錯，猶飾詞圖卸，毫無悔意，及其品行、智識程度
    、生活狀況、犯罪所生之危害等一切情狀，認蒞庭檢察官具
    體求處拘役四十日，要與被告之犯行相當，爰依公訴人之具
    體求刑對被告量處如主文所示之刑，並諭知易科罰金之折算
    標準。
據上論斷，應依刑事訴訟法第四百五十二條、第二百八十四條之
一、第二百九十九條第一項前段，刑法第三百零九條第一項、第
四十一條第一項前段，刑法施行法第一條之一第一項、第二項前
段，判決如主文。
本案經檢察官江貞諭到庭執行職務
中    華    民    國  九十七  年    六    月   二十   日
                          臺灣臺北地方法院刑事第十四庭
                              法      官  孫萍萍
以上正本證明與原本無異。
如不服本判決，應於判決送達後十日內向本院提出上訴狀。
                              書  記  官  林義盛
中    華    民    國  九十七  年    六    月   二十   日
附錄本案論罪科刑法條全文：
刑法第三百零九條
公然侮辱人者，處拘役或三百元以下罰金。
以強暴犯前項之罪者，處一年以下有期徒刑、拘役或五百元以下
罰金。


司法院資訊處製作；財團法人民間司法改革基金會備份。
